臺灣高等法院刑事判決　　　　　　　　100年度上訴字第513號
上　訴　人
即　被　告　黃山景
上列上訴人即被告因違反毒品危害防制條例案件，不服臺灣板橋
地方法院99年度訴字第3388號，中華民國99年12月22日第一審判
決（起訴案號：臺灣板橋地方法院檢察署99年度毒偵字第7701號
），提起上訴，本院判決如下：
    主  文
上訴駁回。
    事  實
本審認定之事實與第一審判決書所記載之事實相同，茲引用之。
    理  由
一、按刑事訴訟法第350條、第361條、第362條、第367條規定，
    不服地方法院之第一審判決而上訴者，須提出上訴書狀，並
    應敘述具體理由，為上訴必備之程式；其所提出之書狀未敘
    述上訴理由，或僅曾以言詞陳述上訴理由者，均應於上訴期
    間屆滿後20日內補提理由書於第一審法院。第一審法院經形
    式審查，認逾期未補提上訴理由者，應定期間先命補正，逾
    期未補正者，為上訴不合法律上之程式，應以裁定駁回。倘
    已提出上訴理由，但所提非屬具體理由者，則由第二審法院
    以上訴不合法律上之程式，判決駁回。而所謂具體理由，必
    係依據卷內既有訴訟資料或提出新事實、新證據，指摘或表
    明第一審判決有何採證認事、用法或量刑等足以影響判決本
    旨之不當或違法，而構成應予撤銷之具體事由，始克當之（
    例如：依憑證據法則具體指出所採證據何以不具證據能力，
    或依憑卷證資料，明確指出所為證據證明力之判斷如何違背
    經驗、論理法則）；倘僅泛言原判決認定事實錯誤、違背法
    令、量刑失之過重或輕縱，而未依上揭意旨指出具體事由，
    或形式上雖已指出具體事由，然該事由縱使屬實，亦不足以
    認為原判決有何不當或違法者（例如：對不具有調查必要性
    之證據，法院未依聲請調查亦未說明理由，或援用證據不當
    ，但除去該證據仍應為同一事實之認定），皆難謂係具體理
    由，俾與第二審上訴制度旨在請求第二審法院撤銷、變更第
    一審不當或違法之判決，以實現個案救濟之立法目的相契合
    ，並節制濫行上訴。是不服地方法院之第一審判決而上訴者
    ，須提出上訴書狀，且應於上訴書狀本身內敘明上訴之具體
    理由，如不能認係具體理由者，上訴即非合法。
二、本件上訴人即被告黃山景不服原審判決，提起上訴，其上訴
    意旨泛稱：本件經原審判處有期徒刑10月，雖己身犯法，理
    當受國法制裁，然本件前經土城分局查獲後，曾告知只要指
    認販賣來源者，即可獲判較輕之刑或以美沙東替代療法，且
    查獲後亦經母親帶往醫療機構接受美沙東替代療法治療中，
    伊為家中獨子，父母分居37年，從小即由母親扶養長大，母
    親業已71歲，家中經濟全靠伊支撐，若服刑恐有斷炊之虞，
    懇請鈞院鑒核云云。
三、惟查：
(一)毒品危害防制條例第17條第1項規定:「犯第4條至第8條、第
    10條或第11條之罪，供出毒品來源，因而查獲其他正犯或共
    犯者，減輕或免除其刑。」上訴人即被告黃山景於民國99年
    9月27日警詢時雖供出其施用之毒品來源係向王凱正購得，
    有被告黃山景之警詢筆錄在卷可佐（見99年度毒偵字第7701
    號卷第4至7頁），然經本院函詢新北市政府警察局土城分局
    及臺灣板橋地方法院檢察署就被告黃山景有無供出毒品來源
    因而查獲其他正犯或共犯之情形，經新北市政府警察局土城
    分局於100年2月21日以新北警土刑字第1000006137號函覆：
    本分局係針對王凱正所持用行動電話門號0000000000號向臺
    灣板橋地方法院申請實施通訊監察（監察字號詳卷），奉准
    於99年5月15日10時起至99年9月29日10時止實施通訊監察，
    依據通訊監察譯文研判，王凱正確有販賣第二級毒品安非他
    命予黃山景等不特定人施用。經詢據王凱正否認有販賣毒品
    情事，惟本分局比對通訊監察譯文、基地台、雙向通聯紀錄
    等資料，皆無法確認王凱正所提供之資料正確性，而仍無法
    查獲其他正犯或共犯等語，有該函文在卷可憑（見本院卷第
    24至26頁），臺灣板橋地方法院檢察署於100年5月2日以板
    檢玉露99毒偵7701字第112575號函覆：被告黃山景固於偵查
    中證述王凱正販毒之情，然本案係經監聽而查獲被告王凱正
    及黃山景，並非因被告黃山景供述而來等語，有該函文在卷
    可憑（見本院卷第34頁），依王凱正係於被告黃山景供出來
    源前已為警方鎖定之販毒對象，因針對王凱正電話監聽而查
    獲被告黃山景購買毒品施用之犯行，則被告於警詢時所供，
    核與毒品危害防制條例第17條第1項之規定尚有不符，本案
    自無適用上開規定減輕或免除其刑，是被告指摘原審未斟酌
    毒品危害防制條例第17條第1項之減輕其刑規定，顯有誤會
    。
(二)又按量刑係法院就繫屬個案犯罪之整體評價，為事實審法院
    得依職權自由裁量之事項，量刑判斷當否之準據，應就判決
    之整體觀察為綜合考量，並應受比例原則等法則之拘束，非
    可恣意為之，致礙其公平正義之維護，必須兼顧一般預防之
    普遍適應性與具體個案特別預防之妥當性，始稱相當。苟已
    斟酌刑法第57條各款所列情狀，而未逾越法定刑度，如無偏
    執一端，致有明顯失出失入之恣意為之情形，上級審法院即
    不得單就量刑部分遽指為不當或違法。原判決就如何認定被
    告黃山景犯行所依憑之證據及量定宣告刑之理由，業已詳敘
    審酌被告黃山景基於施用第一級毒品海洛因及第二級毒品甲
    基安非他命之犯意，於99年9 月27日中午12時許，在其位於
    臺北縣三峽鎮（新制為新北市三峽區○○○路120巷22弄7號
    2樓住處，以將海洛因及甲基安非他命粉末混合置於玻璃球
    吸食器內加熱燒烤吸食其煙霧之方式，同時施用第一級毒品
    海洛因及第二級毒品甲基安非他命等情，業據被告黃山景於
    原審坦白承認，復有台灣檢驗科技股份有限公司出具之濫用
    藥物檢驗報告1紙附卷可稽，及甲基安非他命殘渣袋1只（內
    含微量之甲基安非他命殘渣）、吸食器1組、玻璃球1只等物
    扣案可資佐證，被告黃山景所為分別係犯毒品危害防制條例
    第10條第1項施用第一級毒品罪及同條第2項施用第二級毒品
    罪，其施用前後持有第一級毒品海洛因、第二級毒品甲基安
    非他命之低度行為，應為其施用之高度行為所吸收，均不另
    論罪；被告以一行為同時施用第一級毒品海洛因及第二級毒
    品甲基安非他命，觸犯施用第一級毒品及施用第二級毒品罪
    ，為想像競合犯，應依刑法第55條規定，從一較重之施用第
    一級毒品罪處斷。又被告前經原審裁定將其送往勒戒處所觀
    察、勒戒後，認有繼續施用毒品之傾向，再經原審裁定令入
    戒治處所施以強制戒治，而於90年2月6日強制戒治執行完畢
    釋放，由臺灣板橋地方法院檢察署檢察官以90年度戒毒偵字
    第113號為不起訴處分確定；被告於上開強制戒治執行完畢
    後5年內，復有施用第一級毒品之行為，經原審以94年度訴
    字第168號判處有期徒刑10月確定，經入監執行，而於95年8
    月26日縮刑期滿執行完畢；被告又因施用第一級毒品案件，
    經原審以95年度訴字第3522號判處有期徒刑1年確定，嗣經
    法院裁定減刑為有期徒刑6月，如易科罰金以新臺幣1000 元
    折算1日確定，而於97年2月15日易科罰金執行完畢，係5 年
    內故意再犯本件有期徒刑以上之上開各罪，為累犯，應依刑
    法第47條第1項規定加重其刑。原審審酌被告前已因施用毒
    品而受不起訴處分之寬典，並經法院論罪科刑執行完畢，猶
    不知警惕而再犯本件之罪，顯見其自制力薄弱，惟其施用毒
    品僅屬自殘行為，對於他人之法益尚無直接之侵害，及其犯
    後坦承犯行，態度尚稱良好等一切情狀，量處有期徒刑10
    月；又扣案甲基安非他命殘渣袋1只內之甲基安非他命殘渣
    （量微無法秤重），係被告本件施用毒品犯行所查獲之第二
    級毒品，應依毒品危害防制條例第18條第1項前段規定沒收
    銷燬之；甲基安非他命殘渣袋1只、扣案吸食器1組、玻璃球
    1只等物，均係被告所有供其本件施用毒品犯行所用之物，
    此據被告供承明確，爰併依刑法第38條第1項第2款規定宣告
    沒收；至扣案注射針筒3支，與被告本件施用毒品犯行並無
    直接之關聯性，此據被告陳明在卷，復查無積極證據足認該
    注射針筒3支係供被告本件施用毒品所用或預備之物，爰不
    併予宣告沒收，從形式上觀之，核無認定事實錯誤及濫用量
    刑權限，被告前因施用第一級毒品案件業經原審以94年度訴
    字第168號判處有期徒刑10月、以95年度訴字第3522號判處
    有期徒刑1年，嗣減為有期徒刑6月確定，均經執行完畢，仍
    不知悔悟，再犯本件施用毒品犯行，依上所述，原審就本件
    量處有期徒刑10月，尚無違法或失當之處。被告上訴意旨指
    摘原審未予審酌減輕其刑之規定或量刑過重，無非對本件犯
    行深表悔悟及純屬其個人主觀上對法院量刑之期盼，尚不足
    以影響原判決之本旨，其所執上訴理由，顯非依據卷內既有
    訴訟資料或提出新事實、新證據，指摘或表明第一審判決有
    何採證認事、用法或量刑等足以影響判決本旨之不當或違法
    ，而構成應予撤銷之具體事由。是被告上訴，未以書狀敘述
    具體理由，揆諸上揭規定，自屬不合法律上之程式，爰不經
    言詞辯論，逕予駁回。
據上論結，應依刑事訴訟法第367 條前段、第372 條、第373 條
，判決如主文。
中    華    民    國   100    年    5     月    18    日
                  刑事第十一庭      審判長法  官  許宗和
                                          法  官  潘進柳
                                          法  官  沈君玲
以上正本證明與原本無異。
如不服本判決，應於收受送達後10日內向本院提出上訴書狀，其
未敘述上訴之理由者並得於提起上訴後10日內向本院補提理由書
（均須按他造當事人之人數附繕本）「切勿逕送上級法院」。
                                          書記官  彭于瑛
中    華    民    國   100    年    5     月    18    日